最高法院刑事判決　　　　　　　　　　　　　　　九十一年度台上字第四七四三號
　　上　訴　人　甲○○
右上訴人因妨害自由案件，不服台灣高等法院中華民國九十年十二月十三日第二審更
審判決（九十年度上更(一)字第八八七號，起訴案號：台灣士林地方法院檢察署八十四
年度偵字第一○八二○號），提起上訴，本院判決如左：
    主  文
上訴駁回。
    理  由
按刑事訴訟法第三百七十七條規定：上訴於第三審法院，非以判決違背法令為理由，
不得為之。是提起第三審上訴，應以原判決違背法令為理由，係屬法定要件；如果上
訴理由狀並未依據卷內訴訟資料具體指摘原判決不適用何種法則或如何適用不當，或
所指摘原判決違法情事，顯與法律規定得為第三審上訴理由之違法情形不相適合時，
均應認其上訴為違背法律上之程式，予以駁回。本件原判決撤銷第一審關於論處上訴
人甲○○以幫助共同私行拘禁罪刑部分之判決，改判論上訴人以共同私行拘禁罪，判
處有期徒刑壹年。係依憑被害人蘇棻香、陳威任之指訴，及共同被告張成信承認犯罪
之供詞，並參酌卷附之被害人陳威任之診斷證明書、陳威任受傷照片、作案車輛照片
、第二現場照片、遭被告等提領款項資料、勘驗筆錄、現場圖及照片等證據資料，而
為論斷，已敘述其所憑之證據及認定之理由。而以上訴人否認有共同妨害自由之犯行
，並辯稱：民國八十四年十一月二十日當天，綽號「亞黑」帶了四、五人前來喝酒，
乃請他們自行到入口旁的平房屋內飲酒，翌日「亞黑」又坐計程車自外進來海蟲養殖
場，邀我同去陳清祥家喝酒，我上計程車時，蘇棻香已在車上，我以為她是「亞黑」
女友，不知亞黑等人綁架傷害蘇、陳二人云云，為飾卸之詞，不足採取，在理由內依
憑卷證資料，詳加指駁；並說明「亞黑」等人既在強押被害人逼債，依常情判斷，必
然力求避人耳目。設非事先告知上訴人並徵得上訴人同意，「亞黑」等人豈會逕行前
去上訴人之海蟲養殖場？且共同被告張成信等人復在養殖場內恐嚇、毆打被害人陳威
任，上訴人始終在場，焉有不知之理？尤以「亞黑」等人在上訴人養殖場工人將前來
工作時，即將被害人押往淡水，並邀上訴人一同前往，上訴人自能目賭「亞黑」等人
強押被害人之事實。足見被告所辯，要無可採之理由。從形式上觀察，原判決並無採
證違反法則之違法情形存在。上訴意旨請求本院傳訊證人王武憲深入查證，以證明上
訴人之清白一節，按本院為法律審，非事實審，已無從傳訊證人為事實之認定，且原
判決並無以王憲武為證人之證據資料，上訴意旨復未具體說明證人王憲武欲證明之事
項為何？自無從辨認原判決採證有何違法情形。另上訴意旨所稱：上訴人除於八十八
年五月十七日具狀陳詞上訴理由外等語，似指該日已有陳述上訴理由云云，然查上開
訴狀係就原審前審之八十七年度上訴字第四一九九號判決所提出之上訴理由，而原審
係九十年度上更(一)字第八八七號判決，二判決並非同一，按之刑事訴訟法第三百八十
二條第一項所謂上訴書狀應敘述上訴之理由，係指上訴書狀本身應敘述上訴理由而言
，非可引用或檢附其他文書代替，以為上訴之理由，此因同法規定各種文書之制作，
應具備一定之程式，其得引用其他文書者，必有特別之規定始可，（例如刑事訴訟法
第四十八條，第三百七十三條。）否則，即難認其上訴已合法律上之程式。上訴意旨
並無一語指摘原判決如何違背法令，而刑事訴訟法又無上訴理由得引用或檢附其他文
件代替之規定，揆之首開說明，其上訴自屬違背法律上之程式，應予駁回。
據上論結，應依刑事訴訟法第三百九十五條前段，判決如主文。
中      華      民      國    九十一    年      八      月    二十八    日
                              最高法院刑事第十庭
                                  審判長法官  林  增  福
                                        法官  邵  燕  玲
                                        法官  吳  昆  仁
                                        法官  陳  世  雄
                                        法官  惠  光  霞
      右正本證明與原本無異
                                              書  記  官
中      華      民      國    九十一    年      九      月      三      日
